臺灣高等法院高雄分院刑事裁定
111年度抗字第99號
抗  告  人  
即 受 刑人  朱寶成




上列抗告人因以檢察官執行之指揮為不當，向臺灣高雄地方法院
聲明異議案件，不服臺灣高雄地方法院中華民國111年3月16日裁
定(111年度聲字第198號)，提起抗告，本院裁定如下：
    主  文
抗告駁回。
    理  由
一、本件抗告意旨略以：抗告人即聲明異議人朱寶成前因酒駕案
    件，經臺灣高雄地方法院以110年交簡字1118號、110年交簡
    字1506號分別判處有期徒刑4月、5月，如易科罰金，均以新
    臺幣（下同）1千元折算1日確定，再經臺灣高雄地方法院11
    0年聲字2397號裁定，應執行有期徒刑8月，如易科罰金，以
    1千元折算1日，嗣經臺灣高等法院高雄分院110年抗字426號
    裁定駁回異議人之抗告。上開裁定確定後，臺灣高雄地方檢
    察署執行檢察官通知異議人於民國110年11月2日至地檢署陳
    述意見，審核結果以異議人於五年內三犯酒駕案件為由，不
    准異議人易科罰金及社會勞動，並通知異議人於111年1月27
    日入監執行。惟刑罰目的之一在於回復原來異議人所造成犯
    罪破壞，異議人雖於五年內有三次酒駕紀錄，但三次酒駕均
    未造成人身傷亡，且第一次酒駕距離最近兩次酒駕，時間差
    距頗大，在此前提下，以五年內三次酒駕為由不准異議人易
    科罰金，等於國家發動刑罰權力超過異議人罪責，且其本質
    在於殺雞儆猴，即所謂亂世用重典以達威嚇作用，除容易造
    成刑罰濫用，更無助異議人矯正。此外，異議人已接受高雄
    醫學院酒癮戒癮治療，預防再犯之可能；且異議人取得多種
    技術執照及認證資格，將異議人隔絕在監獄之內並無意義，
    反而應讓異議人能夠易科罰金，對社會貢獻所學，回歸社會
    生活為是。職是，異議人並未有刑法第41條但書規定「難收
    矯正之效」或「「難以維持法秩序」情形，若能以易科罰金
    方式以代執行，使異議人因繳納巨額罰金而能痛定思痛、痛
    改前非，了解自身所犯過錯，亦能達到刑法教化矯正之效，
    故認檢察官不准易科罰金之執行指揮為不當，爰依法聲明異
    議，嗣該聲明異議案件經原審駁回異議後，於111年3月2日
    送達於抗告人，抗告人隨即於111年3月7日以十行紙代替抗
    告狀向監所提出，惟舍房長官因移舍及配置作業，乃於3月8
    日下午交還於抗告人，所幸當日下午獲得獄友幫助，取得狀
    紙並重新撰寫1份，於111年3月9日於新舍房寄出抗告狀，則
    抗告人既於111年3月9日寄出抗告狀，即已在抗告期間內為
    抗告行為，自屬合法，原裁定以抗告逾期駁回本件抗告自屬
    不當，爰依法提起抗告，懇請撤銷原裁定云云。
二、按「抗告期間，除有特別規定外，為5日，自送達裁定後起
    算。但裁定經宣示者，宣示後送達前之抗告，亦有效力。」
    、「原審法院認為抗告不合法律上之程式或法律上不應准許
    ，或其抗告權已經喪失者，應以裁定駁回之。但其不合法律
    上之程式可補正者，應定期間先命補正。」、「在監獄或看
    守所之被告，於上訴期間內向監所長官提出上訴書狀者，視
    為上訴期間內之上訴。」，刑事訴訟法第406條、408條第1
    項、第351條第1項分別定有明文。又監所與法院間無在途期
    間可言，是上訴人或抗告人在監獄或看守所，如向該監所長
    官提出上訴或抗告書狀，因不生扣除在途期間之問題，故必
    在上訴或抗告期間內提出者，始可視為上訴或抗告期間內之
    上訴或抗告；如逾期始向該監所長官提出上訴或抗告書狀，
    即不得視為上訴、抗告期間內之上訴、抗告，雖監所長官即
    日將上訴、抗告書狀轉送法院收文，因無扣除在途期間之可
    言，其上訴、抗告仍屬已經逾期。
三、經查，原審中華民國111年2月23日裁定（111年度聲字第198
    號），於111年3月2日向抗告人朱寶成執行處所法務部○○○○○
    ○○○○送達，有送達證書1紙在卷可稽，該裁定之抗告期間最
    末日為111年3月7日（禮拜一），而抗告人係於111年3月9日
    向法務部○○○○○○○遞狀轉送原審提起抗告，有刑事抗告狀（
    其上有手寫日期111年3月9日及「高雄第二監獄核轉章」）
    在卷足憑，足認被告就上開裁定所為抗告，已逾越抗告期間
    。
四、退步言之，即使抗告人於上開期日收受裁定後，逕向法院提
    出抗告書狀，依法院訴訟當事人在途期間標準第3條第1款第
    3目後段規定，其抗告期間，應扣除在途期間2日○○○○○○○○○○
    ○○○○○○○○，而向原審法院為訴訟行為），依此計算，其抗告
    期間7日，應於111年3月9日（星期三）屆滿。而上開抗告書
    狀於111年3月11日始寄達原審法院，有原審法院收文章戳可
    佐，亦已逾抗告期間，至為明確。
五、況原審所為原裁定，已在裁定正本內明確記載「如不服本裁
    定，應於送達後5日內，向本院提出抗告狀」等字樣，抗告
    人殊難諉為不知，且應注意原裁定抗告之法定不變期間為5
    日；縱原裁定送達時，抗告人在監獄或看守所，亦得遵期聲
    明不服，自行郵寄抗告書狀至法院，或依刑事訴訟法第419
    條準用同法第351條第1項規定，就近向監所長官提出抗告書
    狀，並無任何困難可言。是其抗告逾期，要屬可歸責於其本
    人，法院無從延展此抗告之法定不變期間。綜上，本件抗告
    已逾5日之法定抗告期間，抗告人之抗告並非合法，且無從
    補正。
六、抗告意旨雖以抗告人係於111年3月7日以十行紙代替抗告狀
    向監所提出，惟舍房長官因移舍及配置作業，乃於3月8日下
    午交還於抗告人云云，惟本院觀之抗告人所提出代替抗告狀
    之十行紙一份，其上所具之抗告日期為111年3月9日，並非1
    11年3月7日，其上亦無高雄第二監獄收受收容人訴狀章之印
    文（僅有抗告人於111年3月9日交付於高雄第二監獄之抗告
    狀，見原審卷第142頁，並於111年3月11日始寄達原審法院
    ），則抗告人如係於111年3月7日即提出於高雄第二監獄，
    又何以無高雄第二監獄收件之印文？尚難認抗告人已於111
    年3月7日以十行紙代替抗告狀向監所提出抗告狀。原審以抗
    告並非合法，且無從補正，予以駁回抗告，並無不合，本件
    抗告為無理由，應予駁回。至於抗告意旨另謂請給予抗告人
    改過自新之機會，且不會對日常生活造成太多影響一節，因
    抗告人就上開裁定所為抗告已逾越抗告期間，本院自毋庸就
    此部分再予審酌，併此說明。
據上論結，應依刑事訴訟法第412條，裁定如主文。
中　　華　　民　　國　　111 　年　　4 　　月　　21　　日
                  刑事第四庭    審判長法  官  黃建榮
                                      法  官  陳君杰
                                      法  官  任森銓
以上正本證明與原本無異。
不得再抗告。
中　　華　　民　　國　　111 　年　　4 　　月　　21　　日
　　　　　　　　　　　　　　　　　　　書記官  謝佳育